臺灣臺南地方法院臺南簡易庭民事判決
110年度南簡字第327號
原      告  蔡昀芯  

被      告  李國彰即現代財經企業社


上列當事人間請求確認本票債權不存在事件，本院於民國110年8
月11日言詞辯論終結，判決如下：
    主  文
確認被告持有原告所簽發之票據號碼：CH694803、發票日為民國
一百零八年十一月八日、票面金額新臺幣肆萬伍仟元之本票，於
超過新臺幣貳仟元之部分，對於原告之票據債權不存在。
原告其餘之訴駁回。
訴訟費用新臺幣壹仟元，由原告負擔新臺幣肆拾元，餘由被告負
擔。
    事實及理由
一、原告起訴主張：
　㈠訴之聲明：
    確認被告持有以原告為發票人，發票日為民國108年11月8日
    ，票面金額新臺幣（下同）4萬5,000元之本票（下稱系爭本
    票）債權不存在。　
　㈡原告起初係委託被告幫忙向銀行貸款8萬元購買機車，並支付
    被告定金3,000元，經手人為Hsuan，Line名稱為Scarlett，
    但沒幾天卻跟原告說需要保證人不然無法貸款，且說可以幫
    原告把數筆銀行債務做協商。後來原告去申請債務協商之所
    需之戶籍謄本、所得稅及財產清單、證件影本交與被告，僅
    剩債權清冊。嗣原告於108年10月24日出車禍，被告竟持空
    白之委託協商同意書（下稱系爭協商同意書）及系爭本票，
    交由原告簽名、按捺指印。惟被告並未給予原告充分時間簽
    立系爭協商同意書，只叫原告在有姓名的地方簽名並迅速翻
    頁，原告根本無法逐字閱覽，且告知：「你只管簽名就好，
    我再口頭解釋合約書，系爭協商同意書簽名後，才可以協助
    原告辦理銀行債務協商，本票是原告之銀行債務總合，辦理
    債務協商完畢，須花費4萬5,000元。」之後被告之人員便匆
    匆離去，未將系爭協商同意書交給原告。
　㈢嗣原告出院且債權清冊寄到家後，原告之母發現此事，遂跟
    母親說明來龍去脈，母親建議等原告能工作的時候再來處理
    債務，並要跟被告終止契約。故原告於108年12月17日已寄
    發存證信函給被告，終止兩造間之合約及撤銷系爭本票，且
    被告根本未向銀行申請協商，系爭本票擔保之原因關係已不
    復存在，爰依法請求確認系爭本票債權不存在。
二、被告則以下列情詞資為抗辯：
  ㈠聲明：原告之訴駁回。
  ㈡原告提供資料給被告，委託被告調閱原告之聯徵資料，由債
    權清冊得知原告積欠之總金額，被告係先填寫委託協商同意
    書上之車馬費、工本費、服務費、協商金額，再拿給原告確
    認，有交付1份委託協商合約書給原告， 若協商成功，原告
    要給付被告4萬5,000元，原告若要取消委託應給付一半金額
    即2萬2,500元。原告雖有給付定金3,000元，然該3,000元係
    申請貸款之工本費，原告剛開始告知之債務並不多，後來愈
    講愈多，沒有銀行要接原告的案件，後來才改債務協商。　
三、得心證之理由：　　
　㈠按稱委任者，謂當事人約定，一方委託他方處理事務，他方
    允為處理之契約。受任人應將委任事務進行之狀況，報告委
    任人，委任關係終止時，應明確報告其顛末。當事人之任何
    一方，得隨時終止委任契約，民法第528、540、549條第1項
    分別定有明文。次按委任契約依民法第549條第1項規定，當
    事人之任何一方既得隨時終止，則當事人為終止之意思表示
    時，不論其所持理由為何，均應發生終止之效力（最高法院
    85年度台上字第1864號民事判決意旨參照）。
　㈡查原告曾委託被告辦理機車貸款，給付原告3,000元訂金，惟
    無法貸款，嗣被告說服原告轉而委託其辦理債務協商，故兩
    造於108年11月8日簽立委託協商同意書（下稱系爭協商同意
    書），原告並於同日簽立系爭本票交由被告收受，系爭協商
    同意書上記載：第1條（徵信之定義）：本契約所稱徵信媒
    合，係指甲方（原告）為達成向對造人中信、台新處理款項
    之目的，委託乙方（被告）針對甲方所提供欲被協商徵收之
    對象，進行其相關之法定行為。第4條（委託期間或條件）
    ：甲方委託乙方自108年11月8日起，委託期間屆滿前，得經
    雙方以書面同意延長之。工作天為365個工作天，「車馬費
    用」為1萬元。第5條（徵信費用）第1、2項：乙方辦理第1
    條徵信服務事項之「工本費」總額為1萬元整。乙方辦理第1
    條代辦事項之「服務費用」總額為2萬5,000元整。第6條（
    費用之支付方式）第1款：簽訂本契約時，支付工本費用總
    額百分之50，計4萬5,000元整。第12條（個別磋商條款）：
    總金額53萬4,000元等情，為兩造於審理中陳述屬實，有系
    爭本票、系爭協商同意書在卷可參（補字卷第12頁、本院卷
    73-75頁），堪認為真。是被告對原告之系爭本票債權4萬5,
    000元，應係被告依據系爭協商同意書完成原告委託之事項
    ，得向原告收取之上開費用（即車馬費用1萬元、工本費1萬
    元、服務費用2萬5,000元）。
　㈢次查，原告於108年12月間寄發存證信函（下稱系爭存證信函
    ）予被告，內容略謂：原告依民法第549條第1項終止兩造間
    之全部委任契約，其所交付之本票及相關資料，應返還原告
    ，請被告於文到5日內，將上開資料以掛號郵寄方式全返還
    原告，如逾期未歸還，將依法追究法律責任。被告於108年1
    2月18日收受系爭存證信函等情，有系爭存證信函在卷可稽
    （補字卷第20-23頁）。再查，被告於109年12月25日持系爭
    本票向本院聲請准予強制執行，經本院於109年12月30日以1
    09年度司票字第3851號裁定准許強制執行，並於110年3月22
    日確定在案等情，業經本院依職權調閱109年度司票字第385
    1號核閱無誤，堪認屬實。
　㈣準此，揆諸上開法律規定及最高法院判決要旨，原告既以系
    爭存證信函向被告為終止系爭協商同意書之意思表示，而被
    告於108年12月18日收受系爭存證信函，兩造間之委任契約
    於該日即已終止無訛。而依據系爭協商同意書第5條第1項、
    第6條第1款前段之約定，被告辦理第1條徵信服務事項之「
    工本費」總額為1萬元，而簽訂本契約時，支付「工本費用
    」總額百分之50。是原告固已終止系爭協商同意書，但仍應
    支付被告工本費用5,000元（10,000×50％＝5,000）。至系爭
    協商同意書第6條第1款全文，固記載簽訂本契約時，支付工
    本費用總額百分之50，計4萬5,000元整，然被告既自承倘債
    務協商完成後，原告需支付4萬5,000元，故第6條第1款後段
    記載之金額「4萬5,000元」，應係誤載，附此敘明。
　㈤又原告曾支付被告3,000元之定金，委託被告辦理貸款未果，
    嗣經被告說服後轉為辦理債務協商，並簽訂系爭協商同意書
    乙情，已如前述，然被告並未依民法第540條規定，明確告
    知原告原申辦貸款之委任關係已終止，債務協商係屬另一委
    託契約，故應認係屬同一委託契約之內容變更，原告所支付
    之定金，依民法第249條第1款規定，應轉為系爭協商同意書
    給付之一部，故扣除3,000元之定金後，原告應給付被告2,0
    00元，即系爭本票所擔保被告對原告之債權，應以2,000元
    為限，逾此範圍之債權並不存在。
四、綜上所述，原告請求確認被告對原告之系爭本票債權於超過
    2,000元之部分不存在，為有理由，逾此範圍之請求，為無
    理由，應予駁回。
五、本件事證已臻明確，兩造其餘攻擊、防禦方法及所提之證據
    ，經本院審酌後認與判決之結果不生影響，爰不一一論述，
    併此敘明。
六、訴訟費用之依據：民事訴訟法第79條。　　
中　　華　　民　　國　　110 　年　　8 　　月　　27　　日
                  臺南簡易庭  法  官  陳尹捷
以上正本係照原本作成。
如不服本判決，應於判決送達後20日內，向本院提出上訴狀並表
明上訴理由，如於本判決宣示後送達前提起上訴者，應於判決送
達後20日內補提上訴理由書（須附繕本）。
如委任律師提起上訴者，應一併繳納上訴審裁判費。　　　　　
中　　華　　民　　國　　110 　年　　8 　　月　　27　　日
　　　　　　　　　　　　　　　書記官  曾美滋